臺灣高等法院高雄分院刑事裁定　　　　100年度交抗字第258號
抗　告　人
即受處分人　蘇國偉
上列抗告人因違反道路交通管理處罰條例聲明異議事件，不服臺
灣高雄地方法院中華民國100 年9 月7 日裁定（100 年度交聲字
第1871號），提起抗告，本院裁定如下：
    主  文
抗告駁回。
    理  由
一、本案經本院審理結果，認原審裁定認事、用法均無違誤，應
    予維持，並引用原審裁定之理由，如附件所示。
二、抗告意旨略以：抗告人即受處分人蘇國偉於民國100 年6 月
    10日14時33分許，駕駛車牌號碼9608-PB 號自用小客車，行
    經高雄市○○路、後昌路口，因依直行箭頭綠燈號誌之指示
    而左轉時，為警逕行舉發。然高雄市或全台地區，所設置之
    直行箭頭綠燈號誌，並非都不能左轉，業經抗告人前於聲明
    異議時指明，且直行箭頭綠燈號誌，係因無法疏解車流量過
    大而難以左轉之情境，才再設置左轉箭頭綠燈號誌，而非直
    行箭頭綠燈號誌不能左轉。原裁定疏未審究及此，仍予以維
    持原處分機關之裁罰，抗告人不能甘服。爰依法提起抗告，
    請求撤銷原裁定另為適法之裁定等語。
三、按行車管制號誌之佈設原則如下：一、行車管制號誌至少應
    有一燈面設於遠端左側，且距近端停止線十公尺以上。如係
    以柱立式設置，應有二燈面分設於遠端兩側。但路形特殊時
    ，主管機關得調整設置於其他適當位置。二、近端號誌應靠
    近停止線設置。三、號誌佈設以能使各車道駕駛者均能清楚
    辨認為原則。路幅寬廣之道路，必要時得加設號誌燈面，並
    採門架式或懸掛式設置，道路交通標誌標線號誌設置規則第
    221 條規定甚明。又行車管制號誌依控制器運轉方式，分為
    定時、交通感應、及交通調整三種控制方法。並由控制器之
    連結狀況，執行獨立交岔口、路段連鎖或路網連鎖等不同範
    圍之交通控制；定時控制方法，用於交通量穩定或變化有規
    律之地點，由號誌控制器計時機組之運轉，按預定時制表，
    依序顯示各種燈號，上開號誌設置規則第215 條、第216 條
    亦分別定有明文。準此，有關行車號誌之設置及運轉，均已
    依該規定充分考量各種路形狀況、當地環境、交通流量、時
    間控制等因素，妥適設於適當位置以引導來往之車輛，俾便
    駕駛車輛行經該處者，均能清楚辨認。
四、經查，本件抗告人即受處分人蘇國偉於前揭時、地，駕駛車
    牌號碼9608-PB 號自用小客車，行經高雄市○○路、後昌路
    口，而該處路口前方設有「前方路口為特殊時相號誌請依箭
    頭綠燈只是行駛」標誌，並配套設置指向箭頭綠燈號誌、車
    道預告輔１標誌、左彎待轉區等號誌、標誌、標線等設施，
    此有卷附照片可稽（見原審卷第11-12 頁），依該照片觀之
    ，上開路口極為寬敞且道路寬闊筆直，路口交通燈號號誌之
    佈設，已依該規定充分考量其路形狀況，分設於該交岔路口
    之兩側及中間，且依所設置交通號誌之高度，其間視距寬敞
    、無任何大樓、廣告看板等遮蔽物，而當時之運轉既屬正常
    ，其燈號之轉換，自係規律性地照號誌控制器計時機組而運
    轉，依預定時制表，依序顯示各種燈號，並經高雄市政府交
    通局派員實地現場勘查無誤，亦有該局100 年8 月17日高市
    交智運字第1000042834號函在卷可憑。抗告人既考領有駕駛
    執照，對前揭號誌之佈設，自應能清楚辨認，並依指示行駛
    。是抗告人上開抗告意旨謂高雄市或全台地區，所設置之直
    行箭頭綠燈號誌，並非都不能左轉云云，顯有誤會，自無可
    採。
五、從而，原審以抗告人有前揭違規事實，經原處分機關依道路
    交通管理處罰條例第48條第1 項第2 款、第63條第1 項第 3
    款及違反道路交通管理事件統一裁罰基準表之規定，裁處抗
    告人罰鍰新臺幣600 元，並記違規點數1 點，於法有據，而
    認抗告人之異議為無理由，予以駁回。經核並無違誤，抗告
    人仍執陳詞提起抗告，指摘原裁定採證論述不當，並無理由
    ，應予駁回。
六、據上論斷，應依道路交通事件處理辦法第25條，刑事訴訟法
    第412 條，裁定如主文。
中    華    民    國   100    年    10    月    12    日
              刑事第三庭    審判長法  官  莊崑山
                                  法  官  張意聰
                                  法  官  莊松泉
以上正本證明與原本無異。
本裁定不得再抗告。
中    華    民    國   100    年    10    月    13    日
                                  書記官  吳華榮
【附件】
臺灣高雄地方法院交通事件裁定       100年度交聲字第1871號
原處分機關  高雄市政府交通局
異  議  人
即受處分人  蘇國偉  男  44歲（民國○○年○月○○日生）
                    身分證統一編號：Ｚ000000000號
                    住高雄市○○區○○路546巷11弄3號
上列異議人即受處分人因違反道路交通管理處罰條例案件，對於
高雄市政府交通局於中華民國100年8月24日所為之處分（原處分
案號：高市交裁字第裁32-BBB301595號），聲明異議，本院裁定
如下：
    主  文
異議駁回。
    理  由
一、異議意旨略以：異議人即受處分人（下稱異議人）蘇國偉駕
    駛車牌號碼9608-PB 號自用一般小客車，於民國100 年6 月
    10日14時33分許，在高雄市○○路、後昌路口，因不依標誌
    、標線、號誌指示，於直行箭頭綠燈號誌指示時違規左轉，
    為警逕行舉發，原處分機關即依道路交通管理處罰條例第48
    條第1 項第2 款規定，裁處罰鍰新臺幣（下同）600 元，並
    依同條例第63條第1 項規定記違規點數1 點。惟異議人認為
    直行箭頭綠燈號誌在一般路口均可通行，或俟對方無車後即
    可左轉，交通局在上開違規地點設立「前有違規照相，請依
    燈號行駛」、「違規左轉照相」之告示，致生混淆，顯有瑕
    疵，應設置「左轉燈號亮起始得左轉」之告示，方可讓駕駛
    人清楚知悉。故原處分據以裁處顯有違誤，為此聲明異議，
    請求撤銷原處分等語。
二、按汽車駕駛人轉彎時，有下列情形之一者，處新臺幣600 元
    以上1800元以下罰鍰：二、不依標誌、標線、號誌指示。道
    路交通管理處罰條例第48條第1 項第2 款定有明文。又汽車
    駕駛人有第48條所列條款情形之一者，除依原條款處罰鍰外
    ，並予記違規點數1 點，同條例第63條第1 項第1 款亦有明
    定。
三、經查：
  (一)異議人駕駛之前揭車輛，於上開時、地，因不依標誌、標線
    、號誌指示，於直行箭頭綠燈號誌指示時違規左轉，為警逕
    行舉發，原處分機關即依道路交通管理處罰條例第48條第 1
    項第2 款規定，裁處罰鍰600 元，並依同條例第63條第1 項
    規定記違規點數1 點等情，有高雄市政府警察局舉發違反道
    路交通管理事件通知單、高雄市政府交通局違反道路交通管
    理事件裁決書各1 紙在卷可稽，且異議人亦自承確有於上開
    時、地，不待左轉箭頭綠燈號誌亮起，於直行箭頭綠燈號誌
    指示時，即逕予左轉等情在卷（見其異議狀及附件4 逕行舉
    發照片2 張），此部分之事實，堪予認定。
  (二)異議人雖辯稱：直行箭頭綠燈號誌在一般路口均可通行，或
    俟對方無車後即可左轉；又交通局在違規路口設立上開告示
    不當，應明白設置「左轉燈號亮起始得左轉」之告示，方為
    明確云云。惟按駕駛人駕駛汽車，應遵守道路交通標誌、標
    線、號誌之指示，道路交通安全規則第90條定有明文；又行
    車管制號誌各燈號顯示之意義如左：「一、圓形綠燈：(一)在
    無其他標誌、標線禁制或指示下，圓形綠燈表示准許車輛直
    行或左、右轉。二、箭頭綠燈：(一)箭頭綠燈表示僅准許車輛
    依箭頭指示之方向行駛」，道路交通標誌標線號誌設置規則
    第206 條亦規定甚明。是依上開規定，直行箭頭綠燈表示僅
    准許車輛依箭頭指示之方向（即直行方向）行駛，故異議人
    辯稱：直行箭頭綠燈號誌在一般路口均可通行，或俟對方無
    車後即可左轉云云，顯屬誤認。又直行箭頭綠燈既表示僅准
    許車輛依直行方向行駛，本件異議人未待左轉箭頭綠燈亮起
    ，即於直行箭頭綠燈指示時逕予左轉，業如前述，顯已違反
    上開行車管制燈號（即直行箭頭綠燈）之指示，甚為明確。
    再高雄市政府交通局在上開逕行舉發之違規地點前方，已設
    立「前有違規照相，請依燈號行駛」、「違規左轉照相」之
    告示，俾利提醒駕駛人注意，其設置之佈設亦符合交通標誌
    標線號誌設置規則規定，且可清楚辨識，此觀之異議人所提
    出現場照片甚明（見異議狀附件4 、附件1 照片），並經高
    雄市政府交通局以100 年8 月17日高市交智運字第10000428
    34號函覆明確，堪認並無任何易致使駕駛人產生混淆之情形
    ；況駕駛人駕駛汽車，應考領適當之駕駛執照，並對上開交
    通規則有知悉並遵守之義務，異議人考領有駕駛執照並已駕
    車上路，自難對前揭交通規則諉為不知，則異議人辯稱：系
    爭地點之告示顯有瑕疵，應清楚標明「左轉燈號亮起始得左
    轉」，方為明確云云，洵屬無據，亦無可採。
  (三)綜上，事證明確，異議人確有上開不依標誌、標線、號誌指
    示，於直行箭頭綠燈號誌指示時即違規左轉之交通違規事實
    ，應堪認定。原處分機關因而依道路交通管理處罰條例第48
    條第1 項第2 款規定，裁處罰鍰600 元，並依同條例第63條
    第1 項規定記違規點數1 點等情，經核並無違誤。本件異議
    為無理由，應予駁回。
四、據上論斷，應依道路交通事件處理辦法第18條，裁定如主文
    。
中    華    民    國   100    年    9     月    7     日
                      交通法庭    法  官  林韋岑
以上正本證明與原本無異。
如不服本裁定應於送達後5 日內向本院提出抗告狀。
中    華    民    國   100    年    9     月    7     日
                                  書記官  黃旭淑